【裁判字號】    98,訴,51
【裁判日期】    980417
【裁判案由】    搶奪
【裁判全文】
臺灣士林地方法院刑事判決                98年度訴字第51號
公  訴  人  臺灣士林地方法院檢察署檢察官
被      告  乙○○
                    （另案於臺灣臺北監獄執行中）
上列被告因搶奪案件，經檢察官提起公訴（97年度偵字第13187
號、第13252 號）暨移請併案審理（98年度偵字第2037號），被
告於準備程序就被訴事實為有罪之陳述，本院合議庭裁定改由受
命法官獨任進行簡式審判程序，並判決如下：
    主  文
乙○○犯搶奪罪，累犯，處有期徒刑壹年捌月，扣案褐色小包鞋
壹雙、長牛仔褲壹件均沒收；又犯搶奪罪，累犯，處有期徒刑貳
年，扣案白色安全帽壹頂、灰色短上衣壹件、褐色小包鞋壹雙、
長牛仔褲壹件均沒收。應執行有期徒刑參年陸月，扣案褐色小包
鞋壹雙、長牛仔褲壹件、白色安全帽壹頂、灰色短上衣壹件均沒
收。
    事  實
一、乙○○前因竊盜、搶奪案件，經本院93年度訴字第611 號分
    別判處有期徒刑7 月、1 年2 月，應執行有期徒刑1 年7 月
    確定，甫於民國95年3 月2 日縮短刑期執行完畢。猶不知悔
    改，而為下列犯行：
(一)意圖為自己不法之所有，於97年8 月18日上午約9 時55分許
    ，騎乘改懸林明柏所有遭竊車牌G6Q-093 號之黃萬福所有車
    號為BQX-956 號普通重型機車，行經臺北縣淡水鎮○○路55
    號之1 對面，見甲○○右手提皮包，獨自行走在左側路旁，
    認有機可乘，竟騎車由後靠近，趁甲○○未及防備之際，徒
    手掠取甲○○手中皮包（內含手機1 支、PDA1臺、全民健康
    保險卡、新臺幣（下同）800 元、捷運悠遊卡、聖經詩歌書
    籍等財物）得逞。嗣經警據報調閱道路監視錄影器，發現乙○○搶奪前騎乘機車之畫面，為警於97年8 月26日17時40分
    許，在臺北縣淡水鎮樹林口22號乙○○居所查扣其作案時穿
    戴繪有白色十字形狀之黑色安全帽1 頂、褐色小包鞋1 雙、
    長牛仔褲1 件。
(二)又意圖為自己不法之所有，於97年9 月16日中午12時許，騎
    乘車號BQX-956 號普通重型機車，行經臺北市○○區○○街
    49巷1 號前，見丙○○左手腕勾皮包，獨自行走在右側路旁
    ，認有機可乘，竟騎車由後靠近，趁丙○○未及防備之際，
    徒手掠取丙○○之皮包（內含手機2 支、駕駛執照、身分證
    、全民健康保險卡、殘障手冊、陽信銀行石牌分行存摺、中
    華郵政北投實踐郵局存摺、臺新商業銀行信用卡、中國信託
    銀行信用卡、萬泰銀行信用卡、花旗銀行信用卡、臺北富邦
    銀行信用卡、聯邦銀行信用卡、臺灣銀行信用卡、面額3 千
    960 元支票等財物），得手後，乙○○旋於當日12時23分許
    ，持丙○○之臺北富邦銀行信用卡，前往臺北市○○區○○
    路100 號中油文林加油站之提款機，操作後預借現金失敗。
    嗣經警據報調閱道路及提款機監視錄影器，發現歹徒搶奪前
    騎乘機車及操作提款機之畫面，與乙○○之身型相似，並與
    乙○○先前因搶奪案件留存檔案人口相片所穿戴之灰色短上
    衣、白色安全帽一致，經提示予丙○○指認無訛，而查悉上
    情。
二、案經臺北縣政府警察局淡水分局、臺北市政府警察局北投分
    局報告臺灣士林地方法院檢察署檢察官偵查起訴。
    理  由
一、本件被告乙○○所犯非死刑、無期徒刑或最輕本刑有期徒刑
    3 年以上之罪，亦非高等法院管轄第一審案件，且於準備程
    序進行中，被告先就被訴事實為有罪之陳述，經告知被告簡
    式審判程序之旨，並聽取檢察官、被告之意見後，本院合議
    庭裁定由受命法官進行簡式審判程序，是本件之證據調查，
    依刑事訴訟法第273 條之2 規定，不受同法第159 條第1 項
    、第161 條之2 、第161 條之3 、第163 條之1 及第164 條
    至第170 條規定之限制，合先敘明。
二、本件犯罪證據除引用起訴書之記載外，就犯罪事實一（一）
    補充：黃國忠之證述、臺北縣政府警察局淡水分局搜索扣押
    筆錄1 份、扣押物品目錄表1 紙、車號BQX-956 號重型機車
    車籍查詢資料1 紙、被告使用之門號0000000000號行動電話
    97年8 月18日通聯明細1 紙（97年度偵字第13252 號卷第24
    、25頁、第39至42頁、第66、73頁）、林明柏之證述（本院
    卷第69、70頁），就犯罪事實一（一）、（二）均補充：被
    告於本院之自白（本院97年度審訴字第349 號卷第36頁、本
    院卷第44、77、80頁）。
三、核被告乙○○就犯罪事實一（一）、（二）所為，均係犯刑
    法第325 條第1 項之搶奪罪。被告所犯上開2 罪，其犯意各
    別，行為互殊，應分論併罰。被告有如事實欄所載有期徒刑
    之執行情形，有臺灣高等法院被告前案紀錄表1 份在卷可稽
    ，其於受徒刑之執行完畢後5 年內故意再犯本件有期徒刑以
    上之各罪，均為累犯，均應依刑法第47條第1 項規定予加重
    其刑。爰審酌被告甫因竊盜、搶奪案件，經法院判刑確定，
    仍不思悔改，再犯本件罪行，對被害人及社會治安造成重大
    危害，惟於本院審理中坦承犯行，尚有悔意，兼衡其犯罪之
    動機、目的、次數及其智識程度等一切情狀，認公訴人請求
    合併判處被告有期徒刑5 年，殊屬過高，爰分別量處如主文
    所示之刑，並定其應執行之刑。
四、扣案褐色小包鞋1 雙、長牛仔褲1 件為被告所有供犯罪事實
    一（一）、（二）所用，扣案白色安全帽1 頂、灰色短上衣
    1 件，為被告所有供犯罪事實一（二）所用，業據被告供承
    在卷（本院卷第81、82頁），依刑法第38條第1 項第2 款宣
    告沒收。扣案被告於犯罪事實一（一）犯罪所戴之黑色繪有
    白色十字形狀之安全帽1 頂，為黃國忠所有，有黃國忠警詢
    之證述可稽（97年度偵字第13252 號卷第24頁），扣案黑色
    布鞋1 雙雖為被告所有，惟無證據證明與本件犯罪有關，爰
    均不另諭知沒收。
五、公訴意旨另以：被告年輕力壯，不思正當營生，有多起搶奪
    犯罪紀錄，再犯本件，顯有犯罪之習慣，請求依刑法90條第
    1 項規定諭知於刑之執行前，令入勞動場所強制工作云云。
    惟按保安處分係針對受處分人將來之危險性所為之處置，以
    達教化、治療之目的，為刑罰之補充制度。我國現行刑法採
    刑罰與保安處分雙軌制，係在維持行為責任之刑罰原則下，
    為協助行為人再社會化之功能，以及改善行為人潛在之危險
    性格，期能達成根治犯罪原因、預防犯罪之特別目的。是保
    安處分中之強制工作，旨在對嚴重職業性犯罪及欠缺正確工
    作觀念或無正常工作因而習慣犯罪者，強制其從事勞動，學
    習一技之長及正確之謀生觀念，使其日後重返社會，能適應
    社會生活。刑法第90條第1 項規定：「有犯罪之習慣或因遊
    蕩或懶惰成習落犯罪者，於刑之執行前，令入勞動場所，強
    制工作。」，係本於保安處分應受比例原則之規範，使保安
    處分之宣告，與行為人所為行為之嚴重性、行為人所表現之
    危險性及對於行為人未來行為之期待性相當之意旨而制定，
    而由法院視行為人之危險性格，決定應否令入勞動處所強制
    工作，以達預防之目的。所謂「有犯罪之習慣」係指對於犯
    罪以為日常之惰性行為，乃一種犯罪之習性（最高法院94年
    度臺上字第6611號判決意旨參照）。經查，被告雖於93年7
    月29日起至同年8 月13日連續犯搶奪罪、於93年8 月14日犯
    竊盜罪、於95年11月18日犯搶奪罪，均經法院判刑確定，有
    臺灣高等法院被告前案紀錄表1 份在卷可稽，惟上開犯罪距
    本件犯罪時間已有相當時日，犯罪情節不同，被告並供稱：
    其於入監執行前，受僱從事工地板模工作，每日收入約1 千
    200 元等語（本院卷第83頁），又無其他證據足以證明被告
    有犯搶奪罪之習慣或因游蕩、懶惰成習而犯罪，尚難僅據被
    告有搶奪前案紀錄，遽認其符合刑法第90條第1 項規定之要
    件。本院認宣告如主文所示之刑，與被告犯行之處罰已屬相
    當，並足收儆懲之效，尚無另宣告強制工作以預防矯治其社
    會危險性之必要，爰不諭知於刑之執行前令入勞動場所強制
    工作，附此敘明。
據上論斷，依刑事訴訟法第273 條之1 第1 項、第299 條第1 項
前段、第310 條之2 、第454 條第2 項，刑法第325 條第1 項、
第47條第1 項、第51條第5 款、第38條第1 項第2 款，判決如主
文。
本案經檢察官游儒倡到庭執行職務。
中    華    民    國    98    年    4     月    17    日
                  刑事第三庭法  官  陳美彤
以上正本證明與原本無異。
如不服本判決應於收受判決後10日內向本院提出上訴書狀，並應
應敘述具體理由。其未敘述上訴理由者，應於上訴期間屆滿後20
日內向本院補提理由書(均須按他造當事人之人數附繕本)「切勿
逕送上級法院」。
                            書記官  吳旻玲
中    華    民    國    98    年    4     月    17    日
附錄本判決論罪法條全文
中華民國刑法第325條第1項
意圖為自己或第三人不法之所有，而搶奪他人之動產者，處6 月
以上5 年以下有期徒刑。


司法院資訊處製作；財團法人民間司法改革基金會備份。
